臺灣桃園地方法院刑事判決　　　　　　　 96年度易字第579號
公　訴　人　臺灣桃園地方法院檢察署檢察官
被　　　告　乙○○
上列被告因妨害公務案件，經檢察官提起公訴（95年度偵字第26
024 號），本院經獨任法官審理後，茲判決如下︰
    主  文
乙○○對於公務員依法執行職務時，施強暴，處有期徒刑伍月，
如易科罰金，以新臺幣壹仟元折算壹日。
    事  實
一、乙○○係大陸地區人民，其於民國九十五年十一月四日下午
    二時二十五分許，搭乘長榮航空ＢＲ８６６號班機入境，在
    臺灣桃園國際機場第二航廈入境海關處，因攜帶未依法申報
    入境之生紅豆五公斤、花生五公斤闖關，而為行政院農業委
    員會動植物防疫簡易局新竹分局（下簡稱農委會）檢疫員甲○○、胡得晉查獲，並將乙○○帶往機場檢疫櫃臺，轉請檢
    疫官蔡正浩處理。詎乙○○為規避檢疫人員查察，竟基於妨
    害公務之犯意，於上開時間、地點，在上開甲○○等公務員
    依植物防疫檢疫法及其附屬執行辦法規定，對上揭乙○○所
    攜帶之物執行檢疫職務時，不聽蔡正浩等人制止，逕自將上
    開生紅豆、花生自磅秤取下，放回手推行李車後一路帶離檢
    疫櫃臺，欲自鄰近之海關櫃臺離開，致驚動在附近執行旅客
    疏導、檢查勤務之財政部臺北關稅局（下簡稱臺北關稅局）
    關員張萬得、劉純興，內政部警政署航空警察局（下簡稱航
    警局）警員蔡文立、呂玉鉎等四人，而分別前來協助制止乙○○，然乙○○不僅未依上開公務員指揮，按規定退回管制
    區受檢，反而直接以手推車衝撞張萬得，並與蔡文立、呂玉
    鉎發生拉扯，進而在甲○○準備將其行李拿回機場管制區時
    ，徒手朝甲○○胸口搥打數拳（未成傷），蔡文立、呂玉鉎
    見狀，乃分別抓住乙○○一手，予以制服，再以無線電通知
    航警局保安隊隊長丙○○、隊員溫建生前來處理。旋丙○○
    、溫建生到場後，欲將乙○○帶回隊部調查，乙○○竟又接
    續前開妨害公務之犯意，在機場一樓入境大廳，以指甲抓丙○○之手背、手腕等處，並拉扯丙○○所著制服，致丙○○
    之識別證掉落，並受有右手上肢多處擦傷之傷害（傷害部分
    未據告訴）。
二、案經內政部警政署航空警察局移送臺灣桃園地方法院檢察署
    檢察官偵查起訴。
    理  由
一、後引證人之警詢筆錄，雖係傳聞，惟均已經被告同意引用為
    證據，本院審酌其等均係執行公務之公務員，在事發後即時
    製作相關警詢筆錄，記憶清晰，又無誣攀之虞，並有現場監
    視之錄影光碟可以佐證，據此，足認渠等筆錄均適合採為證
    據，依刑事訴訟法第一百五十九條之五第一項規定，前開筆
    錄均有證據能力，應先敘明。
二、訊據被告乙○○固坦承於上開時間、地點，在入境通關之際
    ，因攜帶未申報檢疫之生紅豆、花生入境，致遭阻攔，而出
    手抓傷前來處理之警員丙○○等事實，惟否認有何妨害公務
    之犯行。辯稱：伊被檢疫員帶到海關工作室後，沒有抗拒檢
    疫員之指示，擅自拿走伊的生紅豆、花生，既沒有用手推車
    衝撞張萬得，也沒有打甲○○，至於伊雖然有出手抓傷丙○○，則是因為丙○○出手推伊，伊才反擊，只是自衛而已云
    云。經查：
（一）被告如何於上揭時間、地點，在農委會檢疫員甲○○、胡
      得晉及檢疫官蔡正浩欲檢查其所攜帶未經申報入境之生紅
      豆、花生時，不僅未依規定受檢，反而逕自將上開受檢物
      品取回，欲行離開，進而在臺北關稅局關員張萬得、劉純
      興，航警局警員蔡文立、呂玉鉎等人聞訊前來制止時，先
      以手推車衝撞張萬得，再出手搥打甲○○胸口，之後又於
      航警局警員丙○○、溫建生前來處理時，在機場一樓入境
      大廳處出手抓傷丙○○等事實，業經證人即檢疫員甲○○
      、蔡正浩、胡得晉，臺北關稅局關員張萬得、劉純興，航
      警局警員蔡文立、呂玉鉎、丙○○、溫建生分別於警詢中
      證述在卷，彼此互核相符，且被告確實無視於檢疫員、警
      員等人之指揮，與上開公務員在海關櫃臺發生拉扯之情，
      除據本院於九十六年六月二十二日審理時當庭勘驗現場監
      視錄影光碟無誤之外，並有翻拍上開光碟之照片八張附卷
      可稽，又警員丙○○遭被告出手抓傷，而受有右手上肢多
      處擦傷之傷害一節，則有桃園榮民醫院出具之診斷證明書
      一份存卷可查，此外，並有查獲被告未申報之生紅豆、花
      生照片四張附卷，現場側錄案發經過之監視錄影光碟片一
      片扣案可資佐證，足徵上開證人之指訴均屬實在，可以採
      信。
（二）被告雖辯稱：伊並未拿走檢疫員查扣的生紅豆、花生，也
      沒有用手推車衝撞張萬得，出手毆打甲○○，至於伊雖然
      有出手抓傷丙○○，但是是為了自衛云云，並提出診斷證
      明書一份為證，然與前揭事證不符，且查：1.被告在本院
      審理時，先後二次以書狀陳稱：伊覺得生紅豆、花生是人
      家給伊的人情，所以才拿回到手推車上，未料就被警員打
      倒在地云云，顯與其所辯：伊並未強取檢疫員查扣的生紅
      豆、花生云云，有所出入；2.按，對於現在不法之侵害，
      始有正當防衛可言，此觀刑法第二十三條規定自明，是故
      ，如所抗拒之侵害本身並非不法，既與前開規定不合，即
      不能主張正當防衛。經查，被告攜帶入境之生紅豆、花生
      均未申報受檢，其於檢察官偵查中更自承：伊先前在九十
      五年五月初，即有一次帶水果被攔下來等語，足見被告於
      本案被查獲時，亦自知其違法在先，應按檢疫員等公務員
      之指示，接受相關之檢疫、調查，絕無單憑己意，不顧前
      開公務員之指揮，擅自行動之理，然被告不僅強行取回被
      查扣之生紅豆等物，甚且先後以手推車衝撞關員，與檢疫
      員等人發生拉扯，之後在丙○○前來處理時，再出手抓傷
      丙○○，綜觀全案經過，顯係被告抗拒公權力之合法行使
      ，甚為昭然，依上說明，被告所為，自無主張正當防衛之
      餘地；3.依被告提出之仁愛醫院診斷證明書所載，其確實
      受有右上肢上臂、腕部挫傷、右手第四指挫、扭傷、右下
      肢大腿挫傷、左手部挫傷、左下肢膝部挫傷等傷害，然此
      係因被告抗拒公權力之行使，而與檢疫員、警員等人發生
      拉扯所致，依刑法第二十一條第一項規定，檢疫員等人依
      法令之行為，原應不罰，是故，被告受傷一節，並無法執
      為有利於其之認定；4.綜上所述，被告所辯或前後反覆，
      或無法執為有利於其之認定，均不足採。
（三）本件被告攜帶未申報之生紅豆、花生入境，依「植物防疫
      檢疫法」第七條、「植物防疫及檢疫執行辦法」第九條等
      規定，植物檢疫機關得採取通知輸入人補繳或補正、施行
      檢疫處理、退運或銷毀等措施，既得銷毀，解釋上當然包
      括查扣在內，而甲○○等人分別為檢疫員、海關關員及警
      員，已見前述，均係公務員無訛，準此，本件在案發時，
      甲○○等人均係以公務員身分，依上開規定執行職務，應
      無疑問。
（四）綜上所述，本件事證明確，被告所辯無非卸責之詞，不足
      採信，其犯行已堪認定，應依法論科。
三、核被告乙○○所為，係犯刑法第一百三十五條第一項之妨害
    公務罪。爰審酌被告雖無前科，有臺灣高等法院被告前案紀
    錄表一份附卷可稽，尚無不良素行，又係民國三十七年八月
    生，於案發時已五十八歲，且本案僅係攜帶未申報之食物通
    關，違法情節輕微，甚至被害人丙○○於警詢中亦表示不願
    追究等語，然本件被告攜帶未申報之食物通關，情極明灼，
    其竟仍無視於上開違法事實，不僅不配合受檢，甚至與檢疫
    員等公務員發生拉扯，所為藐視公權力極甚，事後始終否認
    犯行，在檢察官偵查中猶稱：我覺得我很冤枉，不願意接受
    緩起訴處分等語，在本院審理時亦辯稱：我不知道我犯了什
    麼罪等語，犯後態度不佳，實有量處較重刑罰，以導正其法
    紀觀念之必要，及公訴檢察官具體對被告求處有期徒刑十月
    ，本院認為稍重等一切情狀，量處如主文所示之刑，並參酌
    我國九十五年度預測國民平均所得為每年新臺幣（下同）四
    十五萬一千三百四十四元，按此計算，每人每日平均所得約
    為一千二百三十六元之情，諭知易科罰金之折算標準為一千
    元折算一日，以示懲儆。
據上論斷，應依刑事訴訟法第二百八十四條之一、第二百九十九
條第一項前段，刑法第一百三十五條第一項、第四十一條第一項
前段，刑法施行法第一條之一第一項、第二項前段，判決如主文
。
本案經檢察官楊挺宏到庭執行職務。
中　　華　　民　　國　　96　　年　　7 　　月　　13　　日
                  刑事第八庭  法　官　  陳彥宏
以上正本證明與原本無異
如不服本判決書應於送達後10日內向本院提出上訴狀
                              書記官  　翁其良
中　　華　　民　　國　　96　　年　　7 　　月　　13　　日
